【裁判字號】    91,交抗,1091
【裁判日期】    920430
【裁判案由】    違反道路交通管理處罰條例
【裁判全文】
臺灣高等法院交通事件裁定                      九十一年度交抗字第一０九一號
    抗  告  人
    即受處分人  甲○○
右抗告人因違反道路交通管理處罰條例案件，不服臺灣臺北地方法院，中華民國九十
一年十一月八日九十一年度交聲字第一０六一號裁定，提起抗告，本院裁定如左：
    主  文
抗告駁回。
    理  由
一、按汽車駕駛人駕駛汽車，應遵守道路交通標誌、標線、號誌之指示，道路交通安
    全規則第九十條前段定有明文。而道路交通標誌標線號誌設置規則第二百零六條
    第五款第一目規定「圓形紅燈」之行車管制號誌係表示禁止車輛通行，並不得超
    越停止線或進入路口，如汽車駕駛人，駕車行經有燈光號誌管制之交岔路口闖紅
    燈者，處新臺幣（下同）一千八百元以上五千四百元以下罰鍰，並記違規點數三
    點，為道路交通管理處罰條例第五十三條、第六十三條第一項第三款所明定。
二、原裁定意旨略以：抗告人即受處分人甲○○於民國九十一年四月十二日下午六時
    五十五分許，騎乘車牌號碼ＤＱＹ－０三五輕型機車，沿臺北市○○○路行駛，
    途經該路與辛亥路有行車管制號誌交岔路口時，明知其面對遵行方向之號誌係禁
    止車輛通行，不得超越停止線或進入路口之「圓形紅燈」行車管制號誌，竟不遵
    守該行車管制號誌之指示，逕自駕車闖紅燈超越停止線進入路口，並右轉辛亥路
    行駛，適為臺北市政府警察局大安分局警員林建良當場攔停舉發，經原處分機關
    依道路交通管理處罰條例第五十三條（贅引第一項）、第六十三條第一項第三款
    及違反道路交通管理事件統一裁罰標準及處理細則第四十一條第四項規定，裁處
    罰鍰一千八百元，並記違規點數三點。抗告人雖辯稱：伊雖有於前揭時、地騎乘
    機車紅燈右轉之違規行為，但臺北市政府警察局舉發違反道路交通管理事件北市
    警交大字第ＡＢＸ八八一三二五號通知單、交通部公路總局臺北區監理所板橋監
    理站違反道路交通管理事件板監五字第裁四一－ＡＢＸ八八一三二五號裁決書及
    臺北市大安分局九十一年五月二十二日北市警安分交字第０九一六二一０六三０
    ０號函所載司法院七十年六月二十二日（七十）院臺廳字第０三六一三號函所適
    用之道路交通管理處罰條例第五十三條，係屬不當，依法應適用同條例第四十八
    條第二款規定等語。經查，道路交通管理處罰條例第四十八條第二款固規定：「
    汽車駕駛人轉彎時，有不依標誌、標線、號誌指示者情形，處二百元以上六百元
    以下罰鍰。」，惟該條僅係就汽車駕駛人於轉彎時，不依標誌、標線、號誌指示
    所為一般性之處罰規定，而同條例第五十三條則係就汽車駕駛人，不依號誌指示
    駕駛之違規行為中，其情節較嚴重之行經有燈光號誌管制之交岔路口闖紅燈行為
    ，所設之加重處罰特別規定，依特別規定優先於一般規定之原則，自應依闖越紅
    燈之處罰規定裁處。況該交岔路口之右轉專用車道，本身即設置有燈光號誌供管
    制右轉車行駛之用，抗告人於紅燈時闖越紅燈右轉，其違規駕駛行為，自該當於
    闖紅燈之要件，殊無以「汽車駕駛人於轉彎時，不依標誌、標線、號誌指示」之
    較輕規定裁處餘地。綜上所述，原處分機關以抗告人有於前揭時、地騎乘機車闖
    紅燈右轉違規行為，依道路交通管理處罰條例第五十三條、第六十三條第一項第
    三款及違反道路交通管理事件統一裁罰標準及處理細則第四十一條第四項規定，
    裁處罰鍰一千八百元，並記違規點數三點，核無違誤。抗告人之聲明異議，為無
    理由，應予駁回等語。
三、抗告意旨略以：(一)認定事實有誤：伊以時速四十公里行駛，過停止線已是亮紅燈
    ，其前亮黃燈約二秒，可謂電光一瞬，右轉後當然已是亮紅燈好幾秒。(二)構成要
    件不符：紅燈右轉與進入路口繼續前行有別，否則何必同時規定道路交通管理處
    罰條例第五十三條及第四十八條第二款等二條規定。事實上，法律適用不能脫離
    社會現實，台北市仍有紅燈右轉之社會現實存在，也就是說同條例第四十八條既
    然有立法必要，為何不能適用。(三)法律適用不符誠實信用原則：伊不反對特別規
    定應優先於一般規定，但大前題是遇黃燈一、二秒後，紅燈右轉，與闖紅燈進入
    路口，繼續前行，是同一性質違規嗎？其侵害法益程度本有輕重之別，何以紅燈
    右轉一定要適用同條例第五十三條規定處罰。法律適用，是否要符合上位之誠實
    信用原則。紅燈右轉依其侵害程度縱然依一般規定處罰，也能達到立法目的等語
    。
四、經查，抗告人於聲明異議時對紅燈右轉情節，並無異詞，其於提起抗告時方主張
    係因黃燈時間過短所致，空言無據，且無由查證，自無可取。次查，汽車駕駛人
    轉彎時應遵守之規定頗多，例如(一)應採取二段式轉彎(二)圓形綠燈時不能右轉，應
    有綠色箭頭指示右轉燈號時，方能右轉(三)圓形綠燈時不能左轉，應有綠色箭頭指
    示左轉燈號時，方能左轉，均為其適例。如汽車駕駛人於上開情形，雖未闖紅燈
    進入路口轉彎，仍屬不依標誌、標線、號誌指示轉彎，應依道路交通管理處罰條
    例第四十八條第二款規定處罰，而不適用同條例第五十三條闖紅燈規定處罰。是
    以道路交通管理處罰條例第四十八條第二款、第五十三條規定，均有其適用範圍
    ，並非疊床架屋。又查，闖紅燈右轉，雖仍屬不依指示轉彎之態樣，然既已該當
    於道路交通管理處罰條例第五十三條之構成要件，即應依該特別規定處罰，並無
    適用同條例第四十八條第二款一般規定餘地。雖然紅燈右轉與紅燈直行，其危害
    交通情形輕重有別，惟道路交通管理處罰條例第五十三條規定法定罰鍰為一千八
    百元以上五千四百元以下，裁決機關自可依其情節輕重，為適當裁罰。抗告人紅
    燈右轉僅被裁處最低之一千八百元，即其適例。又查，紅燈右轉與紅燈前行，以
    其危害交通情形，確實輕重有別，應否分別規定處罰，乃立法裁量問題，人民並
    得提出修法建議，然究非執法者於解釋法律層面所得解決。是抗告意旨所指上情
    ，並不足取。原裁定認定抗告人有違規事實，原處分機關據以裁罰，核無違誤。
    因而駁回抗告人之聲明異議，並無不合。抗告人之抗告，為無理由，應予駁回。
五、據上論結，應依道路交通案件處理辦法第二十六條，刑事訴訟法第四百十二條，
    裁定如主文。
中      華      民      國    九十二    年      四      月      三十    日
                              臺灣高等法院交通法庭
                                  審判長法  官  葉  麗  霞
                                        法  官  鄧  振  球
                                        法  官  李  錦  樑
右正本證明與原本無異。
不得再抗告。
                                        書記官  郭  台  發
中      華      民      國    九十二    年      五      月        一    日


司法院資訊處製作；財團法人民間司法改革基金會備份。
